【裁判字號】    97,易,375
【裁判日期】    970828
【裁判案由】    竊盜
【裁判全文】
臺灣基隆地方法院刑事判決               97年度易字第375號
公  訴  人  臺灣基隆地方法院檢察署檢察官
被      告  戊○○
                    （
            甲○○
                    （現另案於臺灣臺北監獄士林分監執行中
            乙○○
上列被告因竊盜案件，經檢察官提起公訴（97年度偵字第1966號
），本院判決如下：
    主  文
戊○○結夥三人以上竊盜，累犯，處有期徒刑壹年。
甲○○、乙○○結夥三人以上竊盜，各處有期徒刑陸月，如易科
罰金，均以新台幣壹仟元折算壹日。
    事  實
一、戊○○前因竊盜案件，經本院以96年度易字第562 號判決判
    處有期徒刑3 月，並依據中華民國96年罪犯減刑條例之規定
    ，減刑為有期徒刑1 月15日確定，於民國97年3 月16日因縮
    刑期滿執行完畢。詎其未知悔悟，於97年4 月間向不知情之
    丁○○借用車號K5-5528 號自小貨車，復於97年5 月1 日晚
    間，駕駛前開車輛，前往基隆市七堵區之檳榔攤，與檳榔攤
    內之乙○○及甲○○，基於意圖為自己不法所有之犯意聯絡
    ，由戊○○駕駛前開車輛搭載乙○○及甲○○，前往位於臺
    北縣瑞芳鎮○○路144 號之工地，三人徒手將放置於工地內
    之電信手孔蓋框5 只，合力搬運至前開車輛之車斗上而竊取
    之，正欲離去之際，適工地負責人丙○○聽聞聲響前來查看
    ，發現甲○○及戊○○分別坐在前開車輛之正、副駕駛座，
    乙○○站在車尾處，甲○○及戊○○發覺事跡敗漏，立即駕
    車逃離，而乙○○因未及上車，遭丙○○當場攔下並報警處
    理，另甲○○與戊○○駕車離去後，戊○○於瑞濱高架橋之
    交流道自行下車，甲○○則將前開車輛駛往基隆市○○路貨
    櫃場內空地停放，嗣警方據報抵達前開工地後，由乙○○帶
    同警方前往基隆市○○路與堵南路口之檳榔攤，發現乙○○
    在檳榔攤內飲酒，乙○○即帶同警方前往上開貨櫃場起出竊
    得之電信手孔蓋框，始悉上情。
二、案經臺北縣政府警察局瑞芳分局報請臺灣基隆地方法院檢察
    署檢察官偵查起訴。
    理  由
甲、程序事項
    按刑法第320 條、第321 條之竊盜罪，經第二審判決者，不
    得上訴於第三審法院，刑事訴訟法第376 條第2 款定有明文
    。又除簡式審判程序、簡易程序及第376 條第1 款、第2 款
    所列之罪之案件外，第一審應行合議審判，96年3 月21日公
    布、同年月23日施行之刑事訴訟法第284 條之1 亦有明文。
    本件被告戊○○、乙○○及甲○○係犯刑法第321 條第1 項
    第4 款結夥三人以上竊盜罪（詳後述），依上開規定得行獨
    任審判，核先敘明。
乙、實體事項
壹、證據能力方面
    按被告以外之人於審判外之言詞或書面陳述，除法律有規定
    者外，不得作為證據，刑事訴訟法第159 條第1 項固定有明
    文，其立法意旨，乃在於確保被告之反詰問權；惟被告以外
    之人於審判外之陳述，雖不符刑事訴訟法法第159 條之1 至
    第159 條之4 ，而經當事人於審判程式同意作為證據，法院
    審酌該言詞陳述或書面陳述作成時之情況，認為適當者，亦
    得為證據，當事人、代理人或辯護人於法院調查證據時，知
    有刑事訴訟法第159 條第1 項不得為證據之情形，而未於言
    詞辯論終結前聲明異議者，視為有前項之同意，此亦為刑事
    訴訟法第159 條之5 所明定，其立法意旨，則在於確認當事
    人對於傳聞證據有處分權，得放棄反對詰問權，同意傳聞證
    據可作為證據；但因我刑事訴訟法尚非採徹底之當事人進行
    主義，乃又限制以法院認為適當者，始得為證據，因此，當
    事人同意或依法視為同意某項傳聞證據作為證據使用者，實
    質上即表示有反對詰問權之當事人已放棄其反對詰問權，如
    法院認為適當，不論該傳聞證據是否具備刑事訴訟法第159
    條之1 至第159 條之4 所定情形，均容許作為證據；換言之
    ，當事人放棄對原陳述人行使反對詰問權者，屬於證據傳聞
    性之解除行為，如法院認為適當，即容許該傳聞證據作為證
    據，不以未具備刑事訴訟法第159 條之1 至第159 條之4 所
    定情形為前提。又法院於何種情況，得認為適當，應審酌該
    傳聞證據作成時之情況，如該傳聞證據之證明力明顯過低或
    係違法取得，即得認為欠缺適當性；惟是否適當之判斷，係
    以當事人同意或視為同意為前提，即當事人已無爭議，故法
    院除於審理過程中察覺該傳聞證據之作成欠缺適當性外，毋
    庸特別調查，而僅就書面記載之方式及其外觀審查，認為無
    問題而具有適當性即可（最高法院97年度台非字第5 號號判
    決可資參照）。本件證人丁○○、丙○○、同案被告乙○○
    、甲○○於警詢時之證述，及證人丁○○、丙○○、蔡佳霖
    、陳振西、曾安旗、同案被告乙○○、甲○○於偵查中之證
    述，固為被告戊○○、乙○○、甲○○以外之人於審判外之
    言詞陳述，惟經本院於審判程序中提示予被告戊○○、乙○○、甲○○並告以要旨，均經被告戊○○、乙○○、甲○○
    表示無意見，且未聲明異議，又本院審酌該等證人警詢及偵
    查筆錄之記載，均無不正取供之情事，且該等證人於偵查中
    已經具結，而於接受警詢時則無具結之可能，故就該等審判
    外言詞陳述作成時之情況，應認為適當，依前揭所述，均得
    援為本案證據。
貳、事實認定方面
    訊據被告甲○○、乙○○對於上開犯罪事實均坦承不諱，而
    被告戊○○則矢口否認有何竊盜犯行，辯稱其於97年5 月1
    日晚間，在基隆市八斗子檳榔攤飲酒，未與被告乙○○、甲○○一同前往上開工地云云，經查，證人即同案被告甲○○
    於警詢、偵查及本院審理時均證稱被告戊○○於97年5 月1
    日晚間，駕車前往基隆市七堵區之檳榔攤，搭載其與被告乙○○至海濱路144 號之工地，其等三人徒手合力將工地內放
    置之電信手孔蓋框5 只搬上車，嗣因被告戊○○表示犯行遭
    人發覺，其即駕車搭載被告戊○○離去，被告乙○○則留在
    工地現場，被告戊○○在瑞濱高架橋之交流道下車離去，其
    將車駛往基隆市○○路貨櫃場內停放，之後，其在基隆市○○區○○路與堵南路口之檳榔攤為警查獲，即帶同警方前往
    貨櫃場起出竊得之物品等語，且證人乙○○亦證稱被告戊○○於97年5 月1 日晚間，駕車搭載其與被告甲○○前往上開
    工地，其等三人合力將電信手孔蓋框搬運上車而竊取之，因
    未即離去而遭丙○○攔下，警方到場後，其即帶同警方前往
    七堵區之檳榔攤找尋被告甲○○等語，又證人丙○○於警詢
    及偵查中均證述其於97年5 月1 日晚間，在前開工地之工務
    所內，聽見外面有搬運物品之聲響，遂外出查看，看見前開
    車輛之車斗上放置電信手孔蓋框，被告甲○○及戊○○分別
    坐在該車之正、副駕駛座，被告乙○○站在車尾處，被告甲○○隨即駕車搭載被告戊○○逃離現場，其將被告乙○○攔
    下並報警處理等語，證人丁○○亦證稱被告戊○○曾借用前
    開貨車等語，另證人即臺北縣政府警察局瑞芳分局瑞濱派出
    所警員蔡佳霖、陳振西、曾安旗於偵查中均結稱陳振西、蔡
    佳霖接獲報案後，隨即前往上開工地，當場查獲被告乙○○
    ，被害人表示尚有另外二名竊嫌駕駛貨車逃離，被告乙○○
    表示同案尚有二名共犯，並帶同曾安旗與陳振西前往基隆市
    七堵區○○路與堵南路口之檳榔攤，看見被告甲○○與丁○○在檳榔攤內飲酒，被告甲○○當場坦承犯行，並帶曾安旗
    與陳振西前往貨櫃場起出贓物，在前開貨車之車斗上發現遭
    竊之電信手孔蓋框5 只，丁○○表示被告戊○○曾借用該車
    ，曾安旗與陳振西即前往被告戊○○之住處等語，互核上開
    證人證述之情節均屬相符；又被告戊○○與證人甲○○、乙○○、丙○○均無仇恨或金錢糾紛，業經證人甲○○、乙○○證述明確，復據被告戊○○陳述在卷，衡情，證人甲○○
    、乙○○及丙○○應無刻意設詞構陷被告戊○○之必要；再
    者，證人丙○○具結證稱因被告戊○○之住處在前開工地附
    近，其認識被告戊○○等語，核與被告戊○○於本院審理時
    陳稱自其住處步行至前開工地約需5 分鐘，因丙○○居住在
    工地附近，且其曾與丙○○交談等情相合，堪認證人丙○○
    與被告戊○○彼此相識，衡情，證人丙○○應無誤認之可能
    ，益徵證人丙○○證稱其於97年5 月1 日晚間，在前開工地
    內，親見被告戊○○等語應屬可信，至於被告戊○○辯稱當
    日晚間未前往該工地等情，即不足採信；另有贓物認領保管
    單、警方於堵南路貨櫃場查獲遭竊電信手孔蓋框之現場照片
    、被告戊○○書立之借車切結書附卷可稽，足認被告甲○○
    、乙○○之自白與事實相符，被告戊○○所持前開辯解非屬
    可信，本件事證明確，被告戊○○、甲○○、乙○○之犯行
    均堪認定。
、法律適用方面
一、核被告戊○○、甲○○、乙○○所為，均係犯刑法第321 條
    第1 項第4 款之結夥三人以上竊盜罪。公訴人認被告甲○○
    、乙○○所為，係犯刑法第320 條第1 項之竊盜罪，容有未
    洽，惟因基本社會事實同一，爰依法變更起訴法條，又本院
    於審理時已當庭告知刑法第321 條第1 項第4 款之罪名，以
    供被告甲○○及乙○○行使訴訟防禦權，併此敘明；另起訴
    書雖記載被告戊○○涉犯刑法第320 條第1 項之竊盜罪，然
    業據公訴檢察官當庭更正為刑法第321 條第1 項第4 款之罪
    ，自無變更起訴法條之必要。
二、被告戊○○、甲○○、乙○○間，就前開犯行，互有犯意聯
    絡及行為分擔，應論以共同正犯。
三、被告戊○○曾受前開徒刑之執行完畢，此有臺灣高等法院被
    告前案紀錄表在卷供參，其受徒刑之執行完畢，再為本件加
    重竊盜犯行，係於5 年以內故意再犯有期徒刑以上之罪，為
    累犯，應依刑法第47條第1 項之規定加重其刑。
四、爰審酌被告戊○○、甲○○、乙○○均值壯年，不思循正當
    工作途徑獲取生活所需，竟竊取他人物品以供變賣獲利，所
    為非屬可取，且被告戊○○前因竊盜案件，經法院判刑確定
    ，甫於97年3 月16日執行完畢後，即於同年5 月1 日為本件
    犯行，堪認被告戊○○並未記取前案教訓，法治觀念已有嚴
    重偏差，又被告戊○○於警詢、偵查及本院審理時均矢口否
    認犯行，難謂已有悔悟之心，而被告甲○○及乙○○於警詢
    、偵查及本院審理時均坦承犯行，並表悔悟，犯後態度良好
    ，另其等犯罪手法尚屬平和等一切情狀，分別量處如主文所
    示之刑，並就被告甲○○及乙○○部分，均諭知易科罰金之
    折算標準。
據上論斷，應依刑事訴訟法第299 條第1 項前段、第300 條，刑
法第28條、第321 條第1 項第4 款、第47條第1 項、第41條第1
項前段，判決如主文。
本案經檢察官李明哲到庭執行職務。
中    華    民    國    97    年    8     月    28    日
                  刑事第二庭法    官  邰婉玲
以上正本證明與原本無異。
如不服本判決應於收受本判決後10日內向本院提出上訴書狀，其
未敘述上訴理由者，並得於提起上訴後10日內向本院補提理由書
狀（均須按他造當事人之人數附繕本）「切勿逕送上級法院」。
中    華    民    國    97    年    8     月    28    日
                            書 記 官  彭筠凱
附錄所犯法條：
中華民國刑法第321條第1項第4款
（加重竊盜罪）
犯竊盜罪而有左列情形之一者，處六月以上、五年以下有期徒刑
：
四、結夥三人以上而犯之者。


司法院資訊處製作；財團法人民間司法改革基金會備份。
